臺灣彰化地方法院民事裁定           100年度司財管字第32號
聲  請  人  施純士
代  理  人  胡宗智律師
關  係  人  財政部國有財產局臺灣中區辦事處
法定代理人  廖蘇隆
上列聲請人聲請對被繼承人施正當選任遺產管理人事件，本院裁
定如下：
    主  文
選任財政部國有財產局臺灣中區辦事處為被繼承人施正當（民國
46年10月23日出生，身分證統一編號：Ｚ000000000號，生前籍設
彰化縣彰化市○○里○○○路56號）之遺產管理人。
程序費用新台幣壹仟元由被繼承人施正當之遺產負擔。
    理  由
一、按繼承開始時，繼承人有無不明，而無親屬會議或親屬會議
    未於一個月內選定遺產管理人者，利害關係人得聲請法院選
    任遺產管理人，並由法院依法為公示催告。又按先順序繼承
    人均拋棄其繼承權者，準用關於無人承認繼承之規定，民法
    第1177條、第1178條第1項、第2項、第1176條第6項規定甚
    明。
二、本件聲請意旨略以：緣聲請人與被繼承人施正當同為座落彰
    化縣埔鹽鄉○○段1442地號土地共有人之一，聲請人前訴請
    本院判決分割該土地，因被繼承人於民國（下同）93年11月
    10日死亡，因其繼承人均拋棄繼承，無人繼承其遺產，其親
    屬會議又未選定遺產管理人，致聲請人對其遺產無法行使權
    利，爰依民法第1178條第2項規定聲請選任財政部國有財產
    局臺灣中區辦事處為被繼承人之遺產管理人等語。
三、經查，聲請人主張之事實，業據提出被繼承人除戶謄本、土
    地登記謄本、繼承系統表、繼承人戶籍謄本、本院家事法庭
    通知函為證，經核無訛，並經本院依職權調閱本院93年度繼
    字第915號、94年度繼字第58號拋棄繼承卷宗，查核明確，
    聲請人之主張堪信屬實。
四、次查，被繼承人之拋棄繼承人詹燕雪、施莉莉、施愛菊、施
    愛專等人均表明不願意擔任本件之遺產管理人，有電話記錄
    在卷可查，惟此類案件之被繼承人遺產管理尚涉及其債權人
    、受遺贈人債權實現，為了加強社會交易信賴性，落實債務
    人財產為債權之總擔保，不因其死亡而使債權實現發生困難
    ，故遺產管理實具有公益性質，而國有財產局為國家管理財
    產機關，負責全國國土或財產之管理事務，本質上負有為民
    服務之公益性質，不能純以遺產償還後仍有剩餘為其擔任遺
    產管理人之考量因素，況財政部國有財產局辦事細則第4條
    規定，該局設置「接收保管組」，掌理國有財產之清理、接
    管、登記、撥用及公用產管理，其轄下之「接管科」辦理事
    項包含「代管無人繼承遺產之登記及債權債務之清理」，足
    見代管無人繼承遺產事，本屬國有財產局執掌之事務，其復
    具有管理財產之專才，從而本院認為指定財政部國有財產局
    臺灣中區辦事處為被繼承人之遺產管理人應為適當，爰裁定
    如主文所示。
五、依非訟事件法第157條裁定如主文。
六、如對本裁定抗告，須於裁定送達後10日之不變期間內，向本
    院提出抗告狀，並繳納抗告費新臺幣1,000元。
中    華    民    國   100    年    8     月    25    日
                  家事法庭      司法事務官  劉俊佑